【裁判字號】    98,交聲,2176
【裁判日期】    980831
【裁判案由】    交管條例聲異
【裁判全文】
臺灣板橋地方法院交通事件裁定        98年度交聲字第2176號
原處分機關  交通部公路總局臺北區監理所
異  議  人
即受處分人  和貴塑膠工業有限公司
代  表  人  許金池
上列異議人因違反道路交通管理處罰條例案件，不服原處分機關
交通部公路總局臺北區監理所中華民國98年7 月6 日北監自裁字
第裁40-ZIQ013980號裁決，向本院聲明異議，本院裁定如下：
    主  文
異議駁回。
    理  由
一、原處分意旨略以：異議人即受處分人和貴塑膠工業有限公司
    所有之車牌號碼6T-2909 號自用一般小貨車，於民國98年1
    月8 日12時4 分許，行經頭城收費站南第12車道，因未申裝
    電子收費系統而行駛電子收費（ETC） 車道，有「汽車行駛
    於應繳費之公路不依規定繳費」之違規行為，經法定催繳程
    序後，異議人仍未於期限內繳納（於98年2 月13日寄存送達
    後異議人再於98年2 月19日辦理地址變更），舉發機關乃依
    同條例第27條第1 項之規定，掣開公警局交字第ZIQ013980
    號舉發違規通知單，嗣原處分機關並於98年7 月6 日，以北
    監自裁字第裁40-ZIQ013980號違反道路交通管理事件裁決書
    ，以相同事由及違反道路交通管理事件統一裁罰基準及處理
    細則第41條、第43條、第44條之規定，裁處罰鍰3,000 元。
二、異議意旨略以：本件由高速公路委託遠通電收公司辦理電子
    收費業務，經寄送補繳通知單異議人公司（寄送地址：臺北
    縣板橋市○○街191 巷26弄8 號3 樓），惟異議人公司早已
    於97年10月2 日更改辦公地點至「臺北縣板橋市○○街30號
    2 樓」，確實並未收到遠通公司寄發之補繳通知書，故遠通
    公司送達過程出現瑕疵，異議人公司並非不繳交相關費用，
    且異議人先前接獲該案件600 元罰單亦已繳納，是原處分機
    關遽以裁罰，顯有違誤，爰依法聲明異議，請求撤銷原處分
    等語。
三、按汽車行駛高速公路，於駛進收費站前，應依標誌指示預為
    減速慢行，並依規定標誌、標線、號誌指示或交通勤務警察
    指揮順序行駛過站繳費，高速公路及快速公路交通管制規則
    第23條定有明文。次按汽車行駛於應繳費之公路、橋樑、隧
    道或輪渡，不依規定繳費者，處汽車所有人或駕駛人三千元
    以上六千元以下罰鍰，並追繳欠費，道路交通管理處罰條例
    第27條第1 項固定有明文，惟按得向通行之汽車徵收通行費
    之應繳費之公路係規定於公路法第24條第1 項，並於第2 項
    規定，就前項徵收通行費之作業程序、收費設施設置、收費
    方式、收費車種、費率、作業管理、停徵或免徵規定、欠費
    追繳、收取追繳作業費用及委託其他機關（構）辦理等事項
    之辦法，授權由交通部定之。依前開授權，交通部於93年7
    月1 日訂定「公路通行費徵收管理辦法」，另交通部臺灣區
    ○道高速公路局為辦理電子收費申裝及欠費追繳作業，亦依
    據公路通行費徵收管理辦法相關規定，另訂定「交通部臺灣
    區○道○○○路局電子收費申裝及欠費追繳作業注意事項」
    。又按車輛不依規定繳納通行費，營運單位之自動收費系統
    應將該用路人車輛之車種、牌照號碼、通行時間、地點、行
    駛方向等予以記錄並照相或錄影存記。營運單位應依本局查
    明之車籍資料，製發「補繳通行費及作業處理費通知單」，
    追繳通行費並加收作業處理費用；用路人應依「補繳通行費
    及作業處理費通知單」所列金額及繳費期限完成補繳，逾補
    繳期限截止日未繳納者，依法舉發，「交通部臺灣區○道○
    ○○路局電子收費申裝及欠費追繳作業注意事項」第13點及
    第17點分別定有明文。至於處理違反道路交通管理事件，有
    關文書送達之程序，依行政程序法之規定；而不能依行政程
    序法第72條規定對應受送達人之住居所、事務所或營業所為
    之或對其他得會晤應受送達人之處所送達，亦無法依同法第
    73條將文書付與有辨別事理能力之同居人、受僱人或應送達
    處所之接收郵件人員時，得將文書寄存送達地之地方自治或
    警察機關，並作送達通知書兩份，一份黏貼於應受送達人住
    居所、事務所、營業所或其就業處所門首，另一份交由鄰居
    轉交或置於該送達處所信箱或其他適當位置，以為送達；由
    郵政機關為送達者，得將文書寄存於送達地之郵政機關，違
    反道路交通管理事件統一裁罰基準及處理細則第5 條、行政
    程序法第74條第1 項及第2 項亦分別規定甚明。
四、經查：
（一）異議人所有之上開自用一般小貨車於前揭時、地通過頭城
      收費站南下第12車道，確有未申裝e 通機而行駛電子收費
      車道未繳通行費之違規事實，此為異議人所不爭執，並有
      違規查詢報表、違規照片、單一案件查詢交易明細表在卷
      可稽，堪信真實。
（二）查「行經高速公路收費站未依規定繳費，當可援依道路交
      通管理處罰條例第27條第1 項之規定處罰，並無疑義；另
      針對行經高速公路收費站未依高速公路及快速公路交通管
      制規則第23條規定及相關標誌標線指示行駛過站者（如非
      電子收費使用者行駛電子收費車道或未持用回數票行駛回
      數票專用道等），則依道路交通管理處罰條例第33條第3
      項規定處罰，業已明確於違反道路交通管理事件統一裁罰
      基準表規定說明。惟汽車行經收費站未依指示車道過站，
      而續有未依規定繳費之行為，當另有前揭說明同條例第27
      條規定處罰之適用」，業經交通部於95年9 月21日以交路
      字第0950009048號函釋在案。換言之，行經高速公路收費
      站未依高速公路及快速公路交通管制規則第23條規定及相
      關標誌標線指示行駛過站者（例如：非電子收費使用者行
      駛電子收費車道或未持用回數票行駛回數票專用道等情形
      ），應依道路交通管理處罰條例第33條第3 項之規定，處
      駕駛人600 元上1,200 元以下之罰鍰；若經通知補繳而續
      有未依規定繳費之行為，另有同條例第27條規定處罰之適
      用。本案異議人於前開時間，駕駛該車行經頭城收費站第
      12車道時，未申裝e 通機，行駛於電子收費車道後，遠通
      電收股份有限公司即依據「交通部臺灣區○道○○○路局
      電子收費申裝及欠費作業注意事項」之規定，製作「補繳
      通行費及作業處理費通知單」通知異議人應於98年2 月25
      日繳納通行費40元及通知補繳作業處理費50元，並按異議
      人前揭住址（即臺北縣板橋市○○街191 巷26弄8 號3 樓
      ）寄送，惟因未會晤異議人本人或其合法受領之同居人或
      受僱人，郵政人員乃於98年2 月13日辦理寄存送達之程序
      ，即將該舉發通知單寄存在臺北縣板橋江翠郵局，並製作
      送達通知書2 份，分別黏貼應受送達人即異議人門前及置
      於異議人上址信箱或其他適當地點，以為送達等情，此亦
      有交通部臺灣區○道○○○路頭城收費站98年6 月25日高
      頭稽字第0980001417號函檢附之「交通部臺灣區○道○○
      ○路局委託遠通電收公司辦理電子收費業務送達證書」一
      紙在卷可稽。則該通知書既已依法寄存送達，縱使異議人
      迄今仍未前往寄存郵局領取信件，亦無礙於合法送達之效
      力。至異議人雖略指稱：「和貴塑膠有限公司已於97年10
      月2 日更改辦公地點至臺北縣板橋市○○街30號2 樓」云
      云，惟查本件異議人係於上開寄存送達後，始於98年2 月
      19日向原處分機關辦理車籍地址變更，此有原處分機關所
      提出之「汽車變更歷史查詢表」在卷可按。再者，異議人
      亦未曾依「公路監理電腦系統車輛車籍及駕駛人駕籍增設
      通信地址欄位作業注意事項」之規定，向原處分機關或相
      關公路監理機關申請增設『通信地址』一情，亦有原處分
      機關所提出之汽車車籍查詢可稽，且經本院查核無誤。綜
      上，自可認異議人於本件事發當時別無留存其餘居所以供
      舉發機關作為送達本件舉發通知單之依據，則舉發機關前
      揭對於本件寄發「補繳通行費及作業處理費通知單」之送
      達程序當為合法，自無瑕疵可言，且亦難以異議人因己之
      疏失致未收受係爭通知單而認本件有送達程序違法或不當
      之程序瑕疵可指。從而，該通知書既已依法寄存送達，縱
      使異議人未前往寄存郵局領取信件，亦無礙於合法送達之
      效力。
（三）至異議人雖陳稱已繳交罰鍰600 元，然此筆罰鍰乃係依道
      路交通管理處罰條例第33條第3 項、違反道路交通管理事
      件統一裁罰基準表所規定「未依標誌、標線指示過站繳費
      」所處之罰鍰，與異議人於通行費補繳期限（即98年2 月
      25日）屆滿前未補繳通行費，另構成同條例第27條第1 項
      之「汽車行駛於應繳費之公路不依規定繳費」違規事實，
      屬2 個不同之違規行為，依法本應分別裁罰，故本件原處
      分機關於98年7 月6 日依據道路交通管理處罰條例第27條
      第1 項規定，以北監自裁字第裁40-ZIQ013980號裁決書裁
      處罰鍰3,000 元於法尚無違誤，附此一併敘明。
四、綜上所述，異議人確有於前揭時地未申裝e 通機，卻行駛於
    電子收費車道，其後復有不依規定繳費之違規行為，已如前
    述，原處分機關據以援引首揭規定，裁處罰鍰3,000 元並無
    不當。本件異議為無理由，應予駁回。
據上論斷，應依道路交通案件處理辦法第19條，裁定如主文。
中    華    民    國    98    年    8     月    31    日
                  交通法庭  法  官  徐子涵
上列正本證明與原本無異。
如不服本裁定，應於裁定送達後五日內敘明抗告理由，向本院提
出抗告狀。
                            書記官  張桐嘉
中    華    民    國    98    年    8     月    31    日


司法院資訊處製作；財團法人民間司法改革基金會備份。
